【裁判字號】    92,上訴,537
【裁判日期】    920417
【裁判案由】    偽造文書等
【裁判全文】
臺灣高等法院刑事判決                            九十二年度上訴字第五三七號
    上  訴  人  臺灣板橋地方法院檢察署檢察官
    被      告  乙○○
右上訴人因被告偽造文書等案件，不服臺灣板橋地方法院九十一年度訴字第一九四九
號，中華民國九十一年十月十一日第一審判決（起訴案號：臺灣板橋地方法院檢察署
九十年度偵緝字第一二五五號），提起上訴，本院判決如左：
    主  文
上訴駁回。
    理  由
一、公訴意旨略以：被告意圖為自己不法所有，於民國八十九年八月四日下午三時三
    十分許，侵入前與之交往之告訴人吳麗雲位於臺北縣中和市○○路七二之二號住
    所（侵入住宅部分未具告訴），竊取告訴人甲○○所有台新銀行信用卡、中國信
    託商業銀行信用卡各乙枚，得逞後迅速離去。並基於意圖為自己不法所有之概括
    犯意，夥同不詳成年男、女各一人，由該女子連續持上開竊得之信用卡，在信用
    卡簽單上，偽簽甲○○之姓名，再交還收銀人員，使其等陷於錯誤，而消費取得
    財物。因認被告涉有刑法第三百二十一條第一項竊盜罪、第三百三十九條第一項
    詐欺取財及第二百十六條、第二百十條行使偽造文書等罪嫌。
二、公訴人認被告涉有竊盜及行使偽造私文書、詐欺取財等罪嫌，無非以告訴人吳麗
    雲、甲○○指訴失竊財物及告訴人吳麗雲指訴被告曾至住處等詞、證人即鼎祥銀
    樓負責人黃火炎證稱：有一男一女持告訴人甲○○失竊之信用卡刷卡消費、告訴
    人吳麗雲住處出入電梯錄影帶翻拍照片二張、鼎祥銀樓錄影帶翻拍照片二張、信
    用卡簽帳單三張、信用卡遭冒用明細二紙及法務部調查局測謊報告書一紙為論據
    。訊之被告堅決否認有上開犯行，辯稱：因與吳麗雲間有債務糾紛，始於八十九
    年八月四日前去吳女住處索債，因吳女未在家中，即行離去，並無進入竊取財物
    ，及盜刷信用卡等語。
三、按犯罪事實應依證據認定之，無證據不得推定其犯罪事實；又不能證明被告犯罪
    者，應諭知無罪之判決，刑事訴訟法第一百五十四條、第三百零一條第一項分別
    定有明文。再刑事訴訟上證明之資料，無論為直接或間接證據，均須達於通常一
    般之人均不致有所懷疑，而得確信其為真實之程度，始得據為有罪之認定，若其
    關於被告是否犯罪之證明未能達此程度，而有合理懷疑之存在，致使無從形成有
    罪之確信，根據「罪證有疑，利於被告」之證據法則，即不得遽為不利被告之認
    定（最高法院七十六年度臺上字第四九八六號判例參照）。又告訴人指訴，係以
    使被告受刑事追訴為目的，是其陳述是否與事實相符，仍應調查其他證據以資審
    認。經查：
（一）、告訴人吳麗雲於原審證稱：「當時被告在追求我，但我不理他‧‧我不知道
        被告有沒有我家的鑰匙，我沒有給他，但是他有去過我家，我們家的門、鎖
        、窗都沒有被破壞，‧‧‧，銀樓的照片刷卡的人我不認識，我的金飾、古
        錢也有丟掉，失竊的東西都沒有找回來，我失竊的古錢放在盒子裡是連盒子
        也不見了，盒子直徑大約有二十五公分左右，高大約有十五公分，金飾是放
        在小盒子裡，也是連盒子一起不見了；大樓翻拍錄影機照片的人就是乙○○
        。」（見原審卷第二七頁）。而被告於原審及本院均坦承確為卷附大樓電梯
        翻拍照片二幀內之成年男子。依告訴人吳麗雲指訴、被告自白及卷附大樓電
        梯照片所示之男子。被告確有於八十九年八月四日前去告訴人吳麗雲住處無
        疑。然告訴人吳麗雲、甲○○均係於八十九年八月十七日向警局報案失竊，
        並稱係於八月八日發現家中遭竊，有警訊筆錄在卷為憑。則告訴人吳麗雲、
        甲○○既均不知遭竊之日期，被告縱有於八十九年八月四日前去告訴人吳麗
        雲、甲○○住處屬實，亦無從認定被告於當日有竊取告訴人財物之犯行。況
        告訴人吳麗雲指稱所有之一個直徑二十五公分、高約十五公分之盒子中裝有
        失竊金飾、古錢盒子一同遭竊，然細觀大樓電梯錄影帶翻拍之照片，並未發
        現照片中之人即被告身上或手上持有告訴人吳麗雲失竊之盒狀物體，告訴人
        吳麗雲指訴被告進入住所竊盜，並無證據證明與事實相符，自不得以之為被
        告論罪依據。
（二）、告訴人吳麗雲於偵查中陳稱：「卷附銀樓翻拍照片二張的人不是乙○○，‧
        ‧‧」（見八十九年度偵字第二０五五五號卷第五十五頁）。證人黃火炎於
        偵查中證稱：卷附錄影帶翻拍照片中二人就是盜刷的人，誰簽名的我不清楚
        ，甲○○是女生名字，大概是女生簽名吧！」（見八十九年度偵字第二０五
        五五號卷第七十七頁）。再依銀樓之翻拍照片中，亦未見被告在場。另告訴
        人甲○○則稱係經行庫通知，始知信用卡遭盜刷之事。依上開事證所示，被
        告顯未持告訴人甲○○失竊之信用卡前往鼎祥銀樓消費。則該持告訴人甲○
        ○失竊信用卡刷卡消費之人既非被告，卷內亦無積極證據證明被告與該持卡
        消費之不詳成年男女有犯意聯絡及行為分擔，自難以告訴人甲○○單一指訴
        ，資為被告論罪之依據。此部分起訴事實，自屬無法證明。
四、被告經送法務部調查局測謊，測謊問題：（一）我沒有侵入吳麗雲住所竊取物品
    ？（二）我沒有竊取甲○○信用卡？（三）我不知道盜刷甲○○信用卡為何人？
    經測試結果均呈情緒波動反應，研判有說謊，固有該局九十一年八月二十三日調
    科參字第○九一○○五二五一九○號測謊報告書一紙在卷可稽。惟測謊鑑定，學
    理依據在於一般人在說謊時，會產生遲疑、緊張、恐懼、不安等心理波動現象，
    乃利用測謊儀器將受測者之上開情緒波動反應情形加以紀錄，用以判別受測者所
    供述之真實性，倘受測者愈想壓抑其謊言所產生之情緒，在測謊儀器上會愈產生
    明顯之情緒波動反應，反之，則無此不實之波動反應。從而測謊鑑定結果，如就
    否認犯罪有不實之情緒波動反應，固得供審判上之參酌，惟不得採為有罪判決之
    唯一憑據，仍應由事實審法院判斷是否可採（最高法院八十七年度台上字第三三
    三九號判決參照）。本件起訴事實，已為被告否認在卷。而告訴人吳麗雲、甲○
    ○既均不知遭竊日期，所指被告竊取之財物，亦與大樓翻拍照片所示不符，告訴
    人吳麗雲指訴被告竊取財物，要無證據證明與事實相符。再依告訴人甲○○、證
    人黃火炎指證，及卷附信用卡簽帳單、信用卡遭冒用明細，僅可證明確有他人持
    告訴人甲○○失竊之信用卡刷卡消費，然並無證據證明係被告所為，或該盜刷之
    人與被告有犯意聯絡及行為分擔。則依告訴人指訴、證人證詞及大樓、銀樓翻拍
    之照片，既均不足以證明被告有
  本件犯行，自不得以被告未能通過測謊，資為被告論罪之唯一依據。此外即查無證
  據足認被告確有被訴之罪行。
五、原審調查結果，認被告不構成犯罪，而為無罪之判決，經核並無違誤。公訴人上
    訴意旨猶指：依據電梯翻拍相片，可知被告於案發日確曾前往告訴人吳麗雲住所
    附近，輔以被告測謊未通過之補強，及告訴人指訴等事證，足認被告應有本件犯
    行，委無可採。再被告於原審經合法傳喚，無正當理由不到庭，原審認本件係應
    諭知無罪判決，因依刑事訴訟法第三百零六條，不待被告陳述，逕行判決，亦屬
    合法有據。足見公訴人上訴，猶指被告犯罪，為無理由，應予駁回。
六、被告經合法傳喚，無正當理由不到庭，爰不待其陳述，逕行判決。
據上論斷，應依刑事訴訟法第三百六十八條、第三百七十一條，判決如主文。
本案經檢察官沈明彥到庭執行職務。
中      華      民      國    九十二    年       四       月    十七    日
                              臺灣高等法院刑事第十四庭
                                  審判長法  官  陳  祐  輔
                                        法  官  洪  昌  宏
                                        法  官  陳  國  文
右正本證明與原本無異。
檢察官如不服本判決，應於收受送達後十日內向本院提出上訴書狀，其未敘述上訴之
理由者並得於提起上訴後十日內向本院補提理由書（均須按他造當事人之人數附繕本
）。
                                        書記官  蔡  棟  樑
中      華      民      國    九十二    年        四    月     十 七    日


司法院資訊處製作；財團法人民間司法改革基金會備份。
